【裁判字號】    88,易,542
【裁判日期】    890712
【裁判案由】    詐欺
【裁判全文】
臺灣基隆地方法院刑事判決                          八十八年度易字第五四二號
    公  訴  人  臺灣基隆地方法院檢察署檢察官
    被      告  丙○○
右列被告因詐欺案件，經檢察官提起公訴（八十八年度偵字第二一九０號），本院判
決如左：
    主      文
丙○○意圖為自己不法之所有，以詐術使人將本人之物交付，處有期徒刑參月。
    事      實
一、丙○○因獲悉乙○○向地下錢莊借款新台幣（下同）五萬元，地下錢莊要求乙○○連本帶利須償還十五萬元，認為有機可乘，竟意圖為自己不法所有，於民國八
    十七年八月間，偕同時在台北市政府警察局擔任司機工作之甲○○一同前往基隆
    市○○路六十五巷一一０號乙○○住處，向乙○○騙稱甲○○係警察，可代乙○○以五萬元處理地下錢莊債務，但乙○○須支付三萬元佣金及一萬元車馬費等語
    。使乙○○陷於錯誤，誤以為丙○○確有能力為其處理債務，因而於當天先交付
    丙○○九千元作為車馬費，嗣後復於八十七年九月六日，在台北市西門町某咖啡
    廳將八萬元交付丙○○。丙○○僅將其中五萬元交給甲○○轉託甲○○之友人陳
    明郎處理乙○○之債務，其餘三萬九千元則花用殆盡。惟因陳明郎不久之後死亡
    ，未處理乙○○之債務問題，乙○○在地下錢莊向其催討借款之時，始知丙○○
    並未為其處理債務，遂自行清償地下錢莊之債務後，向丙○○索討原先交付之金
    錢。丙○○乃於八十八年十月二十三日，書立借據一紙交付乙○○收執，並保證
    儘速歸還款項，以為搪塞，然丙○○隨即逃匿無蹤，拒不返還乙○○交付之金錢
    ，乙○○索討無門，始知受騙。
二、案經被害人乙○○訴由基隆市警察局移送台灣基隆地方法院檢察署檢察官偵查起
    訴。
    理      由
一、訊據被告丙○○否認有何詐欺犯行，辯稱：甲○○自稱是警察，伊不知甲○○僅
    為台北市政府警察局之司機，乙○○交付之八萬元及車馬費九千元，均轉交給甲○○收取，伊只有向甲○○借一千元修理車子，沒有詐騙乙○○之意圖云云。惟
    查：被告如何於八十七年八月間，與甲○○前往乙○○上開住處，向乙○○表示
    甲○○係警察，有辦法以五萬元處理乙○○與地下錢莊之債務，惟須三萬元之佣
    金與一萬元之車馬費等語，乙○○先交付丙○○五千元之車馬費，丙○○仍嫌不
    足，乙○○再向其母借得四千元交付丙○○，又於八十七年九月六日，在台北市
    西門町某咖啡廳將現金八萬元交付丙○○。嗣因丙○○未予處理該筆債務，經乙○○自行清償並向丙○○索討交付之款項時，被告始以借據一紙交付乙○○，並
    保證儘速歸還款項，然被告卻逃匿無蹤，拒不返還乙○○所交付之款項等情，業
    據告訴人乙○○指陳歷歷，且有被告親筆書寫之借據一紙在卷可證，被告亦坦承
    該借據係其所寫無誤，堪信告訴人之指述為真實。而被告僅交付五萬元給甲○○
    作為處理費用，餘均自行花用，亦經證人甲○○於偵查中證述明確（見偵查卷第
    三十三頁）。甲○○之證詞，核與其餘證人丁○○、戊○○於本院審理時之證詞
    彼此相符，應堪信為真實（見本院八十九年一月十九日、一月二十日、二月十七
    日訊問筆錄）。況如被告確實已將八萬九千元轉交給甲○○收受，何以須由被告
    簽寫收據交付乙○○收執，具見被告所辯曾將款項轉交甲○○云云，無非事後卸
    責之詞，不足採信。綜據上述，被告偽稱代為處理乙○○之債務，而詐取乙○○
    之佣金及車馬費三萬九千元之事實，彰彰甚明，其空言否認，委無足採，事證明
    確，被告犯行已堪認定。
二、核被告所為，係犯刑法第三百三十九條第一項之詐欺取財罪。爰審酌被告犯罪之
    動機、方法、詐欺所得金額及犯罪後尚未清償被害人等一切情狀，量處如主文所
    示之刑，以示懲儆。
據上論斷，應依刑事訴訟法第二百九十九條第一項前段、刑法第三百三十九條第一項
、罰金罰鍰提高標準條例第一條前段，判決如主文。
本案經檢察官蔡和憲到庭執行職務
中      華      民      國    八十九    年      七      月     十二     日
                                臺灣基隆地方法院刑事第三庭
                                        法      官  陳培仁
附錄論罪法條
刑法第三百三十九條第一項：
意圖為自己或第三人不法之所有，以詐術使人將本人或第三人之物交付者，處五年以
下有期徒刑、拘役或科或併科一千元以下罰金。
                                        書  記  官  張堅國
中      華      民      國    八十九    年      七      月     十九     日


司法院資訊處製作；財團法人民間司法改革基金會備份。
